臺灣高等法院臺中分院刑事判決　　　 100年度上訴字第2264號
上　訴　人
即　被　告　蕭國湘
上列上訴人因違反毒品危害防制條例案件，不服臺灣彰化地方法
院100年度訴字第 976號中華民國100年9月6日第一審判決（起訴
案號：臺灣彰化地方法院檢察署100年度毒偵字第985號），提起
上訴，本院判決如下：
    主  文
上訴駁回。
    理  由
一、按不服地方法院之第一審判決而上訴者，應向管轄第二審之
    高等法院為之。上訴書狀應敘述具體理由。上訴書狀未敘述
    上訴理由者，應於上訴期間屆滿後二十日內補提理由書於原
    審法院。逾期未補提者，原審法院應定期間先命補正。又第
    二審法院認為上訴書狀未敘述理由或上訴有第362條前段之
    情形者，應以判決駁回之。刑事訴訟法第361條、第367條前
    段分別定有明文。又同法第372條規定：「第367條之判決及
    對於原審諭知管轄錯誤、免訴或不受理之判決上訴時，第二
    審法院認其為無理由而駁回上訴，或認為有理由而發回該案
    件之判決，得不經言詞辯論為之。」。
二、次按，依刑事訴訟法第350條、第361條、第362條、第367條
    規定，不服地方法院之第一審判決而上訴者，須提出上訴書
    狀，並應敘述具體理由，為上訴必備之程式；其所提出之書
    狀未敘述上訴理由，或僅曾以言詞陳述上訴理由者，均應於
    上訴期間屆滿後二十日內補提理由書於第一審法院。第一審
    法院經形式審查，認逾期未補提上訴理由者，應定期間先命
    補正；逾期未補正者，為上訴不合法律上之程式，應以裁定
    駁回。倘已提出上訴理由，但所提非屬具體理由者，則由第
    二審法院以上訴不合法律上之程式，判決駁回。而所謂具體
    理由，必係依據卷內既有訴訟資料或提出新事證，指摘或表
    明第一審判決有何採證認事、用法或量刑等足以影響判決本
    旨之不當或違法，而構成應予撤銷之具體事由，始克當之（
    例如：依憑證據法則具體指出所採證據何以不具證據能力，
    或依憑卷證資料，明確指出所為證據證明力之判斷如何違背
    經驗、論理法則）；倘僅泛言原判決認定事實錯誤、違背法
    令、量刑失之過重或輕縱，而未依上揭意旨指出具體事由，
    或形式上雖已指出具體事由，然該事由縱使屬實，亦不足以
    認為原判決有何不當或違法者（例如：對不具有調查必要性
    之證據，法院未依聲請調查亦未說明理由，或援用證據不當
    ，但除去該證據仍應為同一事實之認定），皆難謂係具體理
    由，俾與第二審上訴制度旨在請求第二審法院撤銷、變更第
    一審不當或違法之判決，以實現個案救濟之立法目的相契合
    ，並節制濫行上訴（參照最高法院97年度台上字第892號判
    決）。
三、本件上訴人即被告蕭國湘（下稱被告）於100年9月21日所提
    起之上訴狀，形式上雖提出書狀敘述上訴理由，略以：被告
    之母親甫於日前逝世，爾後接踵而至諸多祭拜之瑣事，家中
    景況已近分崩離析，唯有被告可辦理，無法假手他人，尤其
    是滿一年後需「對年」之習俗，殊為要緊，被告亟需以自由
    之身辦理，請求憫其情、鑑其事，再從輕量刑或另施以他種
    較輕之處分。被告因長期照料癱瘓之母親，長期無宣洩管道
    ，在身心俱疲情況下方會重蹈覆轍、借助毒品，被告行差踏
    錯之情，實非本心。被告犯後無論是在警局或面對檢察官、
    法官，均坦然承認錯誤、自白承認施用毒品，更在亡母耳旁
    立下誓言，絕不再碰觸毒品，請求依據刑法第57條、第59條
    所列事項，憫其情、哀其憐，施以緩起訴處分云云。
四、本院查：
  (一)被告因不服地方法院之第一審判決而於100年9月21日向原審
    法院具狀提出上訴書狀敘明上訴理由，則依刑事訴訟法第36
    1條第2項條文、立法修正理由及上開最高法院判決意旨，被
    告倘已提出上訴理由，但所提非屬具體理由者，則由第二審
    法院以上訴不合法律上之程式，以判決駁回之。至於上訴理
    由是否具體，係屬第二審法院審查範圍，則不在命補正之列
    （參見法院辦理刑事訴訟案件應行注意事項第162點），合
    先敘明。
  (二)又按刑罰之量定，為事實審法院自由裁量之職權，倘其所量
    之刑並未逾越法定刑之範圍（即所謂外部界限），復無違反
    比例或罪刑相當原則之情形（即所謂內部界限）者，自不得
    任意指為違法（最高法院97年度台上字第3096號、97年度台
    上字第2615號判決參照）。經查，原判決依據被告於警詢、
    偵查中及原審審理時之自白、苗栗縣警察局大湖分局採集毒
    品危害防制條例嫌疑人尿液採取紀錄表、尿液編號與真實姓
    名對照表、中山醫學大學附設醫院檢驗科藥物檢測中心尿液
    檢驗報告各1等證據，認被告施用第一級毒品海洛因犯行明
    確。原審審酌被告所為，係犯海洛因屬毒品危害防制條例第
    10條第1項之施用第一級毒品罪，其持有毒品之低度行為，
    應為施用毒品之高度行為所吸收，不另論罪，又被告係累犯
    ，應依刑法第47條第1項規定加重其刑。並考量被告前曾有
    麻藥、毒品之前科，素行非佳，其未思悔改，缺乏禁絕毒害
    決心，然其所犯係戕害自身健康，尚未危害他人，又警方因
    通訊監察發現其有施用毒品之犯罪嫌疑並依法拘提到案時，
    其於警詢、偵查中及本院審理時均坦承犯行，深表悔悟，犯
    後態度良好，及其生活狀況、智識程度、犯罪手段、目的等
    一切情狀，量處有期徒刑8月。原審顯已注意適用刑法第57
    條之規定，在法定刑之範圍內為上開量刑，且不違反罪刑相
    當原則。
  (三)經核上開被告所提之上訴理由，要非屬所謂之具體理由（即
    必須依據卷內既有訴訟資料或提出新事證，具體指摘或表明
    第一審判決有何採證認事、用法或量刑等足以影響判決本旨
    之不當或違法，而構成應予撤銷之具體事由，始克當之【例
    如：依憑證據法則具體指出所採證據何以不具證據能力，或
    依憑卷證資料，明確指出所為證據證明力之判斷如何違背經
    驗、論理法則】，參見最高法院97年度台上字第892號判決
    意旨），而被告在原審審理中本即為有罪之陳述，復表明並
    無證據請求調查，無辯解，承認犯罪，有原審100年8月23日
    審判筆錄附卷可稽（見原審卷第34至35頁）。
  (四)綜上所述，本件被告前開所執之上訴理由，俱未依法指摘或
    表明第一審判決有何採證認事、用法或量刑等足以影響判決
    本旨之不當或違法，而構成應予撤銷之具體事由，揆諸上開
    最高法院判決意旨，被告提起之第二審上訴不合法律上程式
    ，爰不經言詞辯論，判決駁回上訴。
五、據上論斷，應依刑事訴訟法第367條前段、第372條，判決如
    主文。
中    華    民    國   100    年    11    月    15    日
            刑事第四庭    審判長法  官  洪  耀  宗
                                法  官  林  清  鈞
                                法  官  石  馨  文
以上正本證明與原本無異。
如不服本判決應於收受送達後10日內向本院提出上訴書狀，其未
敘述上訴理由者，並得於提起上訴後10日內向本院補提理由書（
均須按他造當事人之人數附繕本）「切勿逕送上級法院」。
                                書記官  郭  蕙  瑜
中    華    民    國   100    年    11    月    15    日